【裁判字號】    92,毒抗,104
【裁判日期】    920430
【裁判案由】    戒治
【裁判全文】
臺灣高等法院臺南分院刑事裁定             九十二年度毒抗字第一四號  孝股
    抗  告  人  甲○○
右列抗告人因戒治案件，不服臺灣臺南地方法院中華民國九十二年四月三日裁定（九
十二年度毒聲字第六三七號）提起抗告，本院裁定如左：
      主  文
抗告駁回。
      理  由
一、本件抗告意旨略以：依勒戒處所評分說明手冊之規定，有無繼續施用毒品傾向之
    評分標準，在七十分至五十一分間應有下列各項之一者，始判定有繼續施用毒品
    傾向，即缺乏病識感或戒治動機者、第一級毒品使用者、有煙毒前科者、有礙家
    庭、社會和諧與安寧者，若無以上各項之一，應在「有無繼續施用毒品傾向証明
    書」詳細說明欄內載明，並於綜合判斷項下勾選「有繼續施用毒品傾向」。但綜
    合評分者根據臨床實務，有具體事証，認個案「有繼續施用毒品傾向」者，以綜
    合評分者所評僅為準，但須在「有無繼續施用毒品傾向証明書」詳細說明欄載明
    具體事証。查抗告人並無「多重藥物使用及使用期間超過一年之情」，台南勒戒
    所函送之「有無繼續施用毒品傾向証明書」為抗告人有上開情事之載記，顯有違
    誤；再抗告人與配偶分居，但仍與父母同住並育有二名年幼子女，均需抗告人工
    作養家，如戒治一年，家庭將陷入困境，為此提起本件抗告，求為撤銷原裁定云
    云。
二、經查：抗告人前因施用毒品案件，經送觀察、勒戒後，認無繼續施用毒品之傾向
    ，業經臺灣臺南地方法院檢察署檢察官於民國（下同）九十年四月二十一日，以
    九十年度毒偵字第六五六號案不起訴處分確定。惟被告復基於概括犯意，自九十
    一年十二月間某日起至九十二年三月二日止，連續在臺南縣六甲鄉水林村活動中
    心前等處，施用第一級毒品海洛因，經依原審法院九十二年度毒聲字第四一三號
    裁定送臺灣臺南勒戒所觀察、勒戒後，認有繼續施用毒品之傾向，有該所九十二
    年三月十九日南所文衛字第九二○○○○六三五－三號函送之「有無繼續施用毒
    品傾向證明書」一份附卷可稽，並有不起訴處分書及刑案資料查註紀錄表在卷可
    參。原審乃以抗告人於前開不起訴處分後，五年內再犯毒品危害防制條例第十條
    第一項之施用第一級毒品罪，依同條例第二十條第三項但書規定，裁定令被告入
    戒治處所施以強制戒治。
三、抗告人雖以前開情詞置辯。但查：
（一）抗告人前因施用第二級毒品安非他命，經觀察勒戒後，經臺灣臺南地方法院檢
      察署檢察官於九十年四月二十一日，以九十年度毒偵字第六五六號不起訴處分
      ，此有該署檢察官不起訴處分書附卷足憑；再抗告人於經不起訴處分後，復又
      自九十一年十二月間起至九十二年三月二日止，連續在臺南縣六甲鄉水林村活
      動中心前等處，施用第一級毒品海洛因之事實，又據抗告人於警訊時自白不諱
      ，且有台灣檢驗科技股份有限公司濫用藥物尿液檢驗報告附卷可稽。
（二）再觀之該尿液檢驗報告所載，抗告人之尿液檢驗結果除有【嗎啡陽性反應】外
      ，復有【安非他命陽性反應】，顯見抗告人前開經觀察勒戒後，仍未戒斷其施
      用毒品之行為，且又再行施用第一、二級毒品，則自抗告人經檢察官不起處分
      前施用第二級毒品，迄至本件施用毒品之時間，抗告人顯有【一年使用毒品之
      前科】及【多重使用藥物】之情事，從而台灣台南看守所附設勒戒所依抗告人
      之【人格特質、臨床徵候、環境相關因素】予以評估，而認【抗告人有繼續施
     用毒品傾向】，且於【有無繼續施用毒品傾向証明書詳細說明欄】內，詳予記
      載【已有一年使用毒品前科、仍有戒斷症狀、毒品使用有多重藥物使用之注射
      經驗等】，尚難認與事實有何重大不符之處。抗告人所辯，自難信採。
（三）末查，抗告人與配偶分居後，若果真因與其父母及二名年幼子女同住，家中經
      濟均賴抗告人工作以之維持，則抗告人更需潔身自愛，努力工作，而非得以籍
      此施用毒品，並作為免除【任何觀察、勒戒或戒治】之正當理由，抗告人以家
      中經濟賴其維持為由，而指摘原裁定之不當，並不足取。
四、綜上，原審以抗告人經觀察、勒戒後，有繼續施用毒品之傾向，而依毒品危害防
    制條例第二十條第三項但書之規定，裁定抗告人入戒治處所施以強制戒治一年，
    經核於法並無不合，抗告人猶執前詞，指摘原裁定不當，為無理由，應予駁回。
五、據上論結，應依刑事訴訟法第四百十二條，裁定如主文。
中      華      民      國    九十二    年      四      月     三十     日
                                     臺灣高等法院臺南分院刑事第五庭
                                             審判長法官  鄭  文  肅
                                法官  王  浦  傑
                                                   法官  陳  珍  如
右正本證明與原本無異。
不得再抗告。
                                              法院書記官  周  美  莉
中      華      民      國    九十二    年      四      月     三十     日


司法院資訊處製作；財團法人民間司法改革基金會備份。
